臺灣臺北地方法院刑事判決　　　　　　　　　　　　　九十年度訴字第一三號
　　公　訴　人　臺灣臺北地方法院檢察署檢察官
　　被　　　告　丙○○
右列被告因違反電信法案件，經檢察官提起公訴（八十九年度偵字第一三九三一號）
，本院判決如左：
    主  文
丙○○連續意圖為自己不法之利益，以有線方式盜接他人電信設備通信，處有期徒刑
陸月，如易科罰金，以參佰元折算壹日。
盜接他人電信設備所用之電信器材壹組沒收之。
    事  實
一、丙○○前曾多次因積欠中華中華電信股份有限公司（下簡稱中華電信公司）租用
    電話費用未繳而為該公司拆機，於民國八十七年九月間，明知其向中華電信公司
    申請租用之電話號碼（０二）00000000號、（０二）00000000
    號、電話線路於八十七年九月因積欠電話費用分別為新台幣（以下同）五千二百
    九十七元、一萬七千六百三十三元未繳，而分別於八十七年九月二十八日、九月
    二十九日為該公司人員拆機，竟基於意圖為自己不法利益之概括犯意，為免支付
    中華中華電信股份有限公司（下簡稱中華電信公司）之電話費用，連續自民國八
    十七年九月間某日起，在台北縣新店市○○街五十六巷七號四樓其住處，以己有
    之電信器材一組（未據扣案）在上址外之電信箱端子板上以有線併接方式，盜接
    自鄰宅即同址二樓甲○○向中華電信公司所申請租用之電話號碼（０二）000
    00000號之電話線路一線至其前址四樓，一線至前址五樓住所內，連續多次
    撥打電話使用網際網路，使中華電信公司陷於錯誤，誤以為係甲○○或經其許可
    之人使用電話而提供渠等通信服務，致獲取通信免繳納電話費用之財產上不法利
    益計四千零七十六元。迄八十八年三月五日因甲○○查覺有異，與中華電信公司
    員工乙○○會同警方前往上址，查看樓梯間電話配線箱，當場查獲上開盜接情事
    。
二、案經檢察官檢舉偵查起訴。
    理  由
一、訊據被告丙○○矢口否認有盜接他人線路之犯行，辯稱：其原本向中華電信公司
    申請二線電話供其使用上網，嗣因電話費未繳而遭拆機無法使用，嗣後不知何故
    遭停用之電話號碼又能接通使用，故乃繼續使用，應係中華電信公司誤接電話線
    所致。況甲○○住所位於二樓，而其住所位於四樓，其看不懂電信線路云云。惟
    查：
   （一）被害人甲○○所申請之00000000號電話號碼遭被告盜接線路之事
         實，業據證人即被害人甲○○到庭證稱：其使用前開電話號碼已有三、四
         十年，平均每月電話費均不超過兩百元，因其妻住院，家中並無人在，卻
         有一千七百多元之電話費，故請中華電信公司的人來查，該公司稱有人上
         網際網路使用，但其住處並無人會上網。其電信被盜接上網，到晚上四點
         多都無法撥打出去等語明確（見本院九十一年一月三十日訊問筆錄），並
         據即證人中華電信公司雙和營運處職員乙○○證稱：因受理被害人甲○○
         申告遭人盜接電話線路遂至現場查看，發現至二樓分線箱將甲○○所申請
         之電話線路拆除後，經測試該電話號碼仍可繼續使用，乃逐層至每樓之電
         話配線箱查看，發現係四樓用戶將電話線路盜接至二樓00000000
         號之線路，一線由四樓之房間拉線至客廳，另一線則由四樓接至五樓客廳
         。且只要用戶在自己樓層之電信箱將電話線路轉接到他人線路，即可使用
         他人之電話號碼，而電信箱均未上鎖，任何人均可開啟等語無訛（見八十
         八年度偵字第八七八五號卷八十八年四月二十二日訊問筆錄及本院九十一
         年一月三十日訊問筆錄），並據證人即中華電信公司雙和營運處職員陳中
         輝於偵訊中證述甲○○之電話費用暴增之部分均係上網之費用等語綦詳（
         見八十八年度偵字第八七八五號卷第八十八頁），且有中華電信公司北區
         電信分公司雙和營運處八十八年三月十日雙政密字第八八Ａ四三○○○二
         八號函附之00000000號應收話費查詢單、勘查現場照片及甲○○
         申請使用之00000000號之通聯紀錄在卷可稽，則甲○○所申請使
         用之電話線路確係為他人盜接至同址四樓、五樓供上網際網路使用之事實
         ，應可認定。
   （二）證人即被告之姐龔富云於偵訊中證稱：家中僅有其弟丙○○使用電腦，電
         腦擺放於五樓客廳等語明確（見八十八年偵字第八七八五號卷第三十六頁
         ）。被告亦自承家中僅有其一人上網，自己並架設有ＢＢＳ站。之前也曾
         為上網而向中華電信公司申請電話使用，惟因電話費未繳而遭拆機停話等
         語屬實（見八十八年偵字第八七八五號卷第八十七頁），並有中華電信公
         司客戶主檔資料查詢單、HiNet聯單資料查詢單、中華電信證號查詢欠費
         清單、單機資料查核單及甲○○、龔鏗、龔富云、龔陳錢妹、龔富美、龔
         志杰之申租資料在卷可稽，被告丙○○係前揭地址唯一使用網際網路之人
         ，而其原用以上網之電話線路於八十七年九月間均因積欠電話費用未繳而
         遭中華電信公司人員拆機無法繼續使用，被告亦坦承於拆機後仍繼續使用
         電話線路上網，而依甲○○所申請使用之00000000號之通聯紀錄
         ，得知盜打電話者所撥出之電話號碼均為撥接網路之號碼，且該線路確係
         遭他人盜接至被告之住處，則被告係使用00000000號號碼撥接上
         網之人，應屬實在。
   （三）被告丙○○雖辯稱其無能力盜接他人線路，惟其亦供稱係從事電腦硬體維
         修工作，關於電腦線路問題，其均知之甚詳（見本院九十一年一月十一日
         訊問筆錄），則被告係具有相當知識瞭解線路交錯接往之人。況參諸證人
         乙○○所證，僅需在四樓門外將電話配線箱中四樓之線路連接至二樓之插
         孔即可使用二樓之電話線路，顯見盜接他人線路進而盜打他人電話一事，
         並無須具專業知識背景始能作為，且其復證稱電信箱並未上鎖，依據中華
         電信公司向來作業慣例，若有用戶申請使用電話，於中華電信公司人員接
         畢電話線路時，均會再次確認測試有無接通，不可能發生接錯線路問題，
         則被告所辯係中華電信公司人員接錯線云云，並不足採。且按被告因積欠
         電話費而遭拆機停用，其日後竟繼續嘗試使用遭停機之電話號碼，其明知
         電話已遭停機，需至中華電信公司繳清積欠之電話費，由中華電信公司復
         話後始可再予使用，則被告所辯於拆機後因發現仍可使用，遂繼續使用之
         情，顯與經驗法則顯然不符。另被告自承有架設ＢＢＳ站，且其數次積欠
         中華電信公司巨額電話費未付而遭拆機之情形以觀，其有長期上網之習慣
         ，惟其並無固定工作，無能力負擔應納之電話費，則其盜接他人電話線路
         使用之動機，應可認定，故被告所辯顯係卸飾之詞，殊無可採，本件事證
         明確，被告犯行應堪認定。
二、查被告行為後電信法已於八十八年十一月三日修正公布，其第五十六條第一項亦
    有修正，比較新舊法之法定刑，新法並無科處拘役及罰金之規定，且併科罰金部
    分提高至新台幣一百五十萬元，顯對被告較為不利，依刑法第二條第一項但書「
    從輕」原則，自仍適用修正前之電信法第五十六條規定。核被告所為，係犯電信
    法第五十六條第一項盜接他人電信設備通信罪。按電信法第五十六條第一項明定
    以行為人意圖為自己或第三人不法之利益，為其主觀之犯罪構成要件，與刑法第
    三百三十九條第二項之詐欺得利罪相當，當為刑法詐欺得利罪之特別規定，依特
    別法優於普通法之法規競合原則，應僅論以電信法第五十六條第一項之罪。被告
    先後多次犯行，時間緊接，罪名與構成要件相同，顯係基於概括犯意而為，應依
    連續犯規定論以一罪，並加重其刑。公訴人意旨認被告先後多次犯行為接續犯，
    固非無見。惟被告係盜接至二線路於住處使用，且其每次盜打電話行為均足以該
    當電信法第五十六條第一項之罪，各行為雖時間緊接且侵害同一法益，然其各具
    獨立性，應依連續犯論處，公訴人意旨容有未洽，併與敘明。爰審酌被告犯後未
    坦承犯行且迄未與告訴人和解，犯後態度不佳，不知悔改，惟其盜接所得利益非
    鉅及其犯罪之動機、目的、手段等一切情狀，量處如主文所示之刑。次查，被告
    行為後，刑法第四十一條業已修正，並於九十年一月十日經總統公布，於同月十
    二日生效，茲比較新舊法文修正之結果，舊法第四十一條「犯最重本刑為三年以
    下有期徒刑以下刑之罪，而受六月以下有期徒刑或拘役之宣告，因身體、教育、
    職業或家庭之關係，執行顯有困難，得以一元以上三元以下折算一日，易科罰金
    」之規定，已經修正之新法擴大得易科罰金之範圍，凡「所犯最重本刑為五年以
    下有期徒刑之罪」，符合前開與舊法相同之其他要件下，即得易科罰金，是適用
    新法即對被告原所犯最重本刑為有期徒刑五年以下之罪者，使其有易科罰金之適
    用，對被告而言，自較有利，依刑法第二條第一項前段之規定，即應適用裁判時
    即新修正刑法第四十一條第一項規定，爰併諭知易科罰金之折算標準。末查，被
    告盜接他人電信設備所用之電信器材一組雖未據扣案，惟無積極證據證明其業已
    滅失，併依電信法第六十條規定沒收之。
據上論斷，應依刑事訴訟法第二百九十九條第一項前段、修正前電信法第五十六條第
一項、第六十條，刑法第十一條前段、第二條第一項前段、但書、第五十六條、第四
十一條第一項，罰金罰鍰提高標準條例第二條，判決如主文。
本案經檢察官楊國宏到庭執行職務
中      華      民      國      九十一      年      二      月    七    日
                                      臺灣臺北地方法院刑事第九庭
                                          法  官  沈君玲
右正本證明與原本無異。
如不服本判決，應於判決送達後十日內向本院提出上訴狀(應抄附繕本)。
                                          書記官  蔡梅蓮
中      華      民      國      九十一      年      二      月   二十二 日
附錄本案論罪科刑所依據之法條
電信法第五十六條第一項
意圖為自己或第三人不法之利益，以有線、無線或其他電磁方式，盜接或盜用他人電
信設備通信者，處五年以下有期徒刑、拘役或併科新臺幣十五萬元以下罰金。
製造或變造電信器材，供自己或他人盜接或盜用他人電信設備通信者，亦同。
